【裁判字號】    97,上易,305
【裁判日期】    970619
【裁判案由】    違反石油管理法
【裁判全文】
臺灣高等法院高雄分院刑事判決         97年度上易字第305號
上  訴  人
即  被  告  甲○○
選任辯護人  黃振銘律師
上列上訴人因違反石油管理法案件，不服臺灣高雄地方法院96年
度易字第3927號中華民國97年1 月31日第一審判決（起訴案號：
臺灣高雄地方法院檢察署96年度偵字第24302 號），提起上訴，
本院判決如下：
     主  文
上訴駁回。
    事  實
一、甲○○明知「柴油」係石油製品，而經營柴油零售業務者應
    設置加油站，並向主管機關申請核准設站，待經主管機關審
    查合格，並報請中央主管機關核發加油站營業許可執照後，
    始得營業。且以不具相當隔絕助燃作用之流動加油槽車在車
    輛密集之停車場為其他車輛加油，一旦不慎引爆油槽，將波
    及停車場內之車輛及鄰近住宅，具有公共危險。竟基於經營
    柴油銷售業務之犯意，未經申請核准設站，即自民國96年7
    月30日起，駕駛其所有供作流動加油槽車之車號IC-3827 號
    自用小貨車，先以每公升新臺幣（下同）21元之代價，在高
    雄市前鎮區某處，向真實姓名年籍不詳綽號「阿呆」之成年
    男子販入柴油後，再於高雄市前鎮區各處貨櫃車停車場內，
    以每公升22.3元之價格販售予不特定人，而經營柴油銷售業
    務，並致生公共危險。嗣於同年8 月20日下午3 時30分許，
    甲○○在高雄市○鎮區○○路100 號之臺灣糖業公司大型停
    車場內，正以前開自用小貨車及附屬之加油槍為林德源所駕
    駛之車號KL-667號營業曳引車加入柴油222.12公升時，為警
    會同臺灣中國石油股份有限公司（下稱中油公司）人員當場
    查獲，並扣得上開自用小貨車1 部、柴油2,300 公升、方形
    鐵製油槽1 座、加油槍1 支、油管2 條、馬達1 個、流量計
    1 個及濾油器1 個，始查知上情。
二、案經高雄縣政府仁武分局報請臺灣高雄地方法院檢察署檢察
    官偵查起訴。
    理  由
一、上訴人即被告甲○○雖承認有在上址販賣柴油之事實，惟辯
    稱：本件並未致生公共危險等語。經查被告自白販賣柴油部
    分，核與證人即向被告買受柴油之營業曳引車司機林德源於
    警詢中所證述之情節相符（偵卷第14至16頁參照），並有車
    號IC-3827 號自用小貨車1 部、柴油2,300 公升、方形鐵製
    油槽1 座、加油槍1 枝、油管2 條、馬達1 個、流量計1 個
    及濾油器1 個等物品扣案可佐，亦有扣押筆錄暨扣押物品目
    錄表1 份（偵卷第17至20頁參照）、查獲現場圖1 紙（偵卷
    第33頁參照）及查獲現場照片16幀（偵卷第34至43頁參照）
    在卷可稽。又觀諸卷附中油公司煉製研究所油品化驗判定表
    （原審卷第37頁參照），若油品之主要成分為石油精煉之碳
    氫化合物之混合物，且蒸餾出90% 之溫度係介於攝氏220 度
    至420 度間，在攝氏15度時比重為0.79至0.95，其16烷指數
    20 以 上者，即係柴油；而本件扣案之油品，經送請中油公
    司煉製研究所產品研究組檢驗結果，確符合上開檢定標準，
    有該公司96年8 月30日編號FＺ 000000000號檢驗報告1 份在
    卷可查（原審卷第35至37頁參照），足見被告所銷售之油品
    確係柴油無訛。再按所謂「致生公共危險」，固以各別案情
    審酌判斷是否存在具體危險為要件，但此所謂具體危險，指
    客觀上業已具備公共危險之狀態為已足，不以已發生危險為
    必要（最高法院85年度台上字第3398號判決意旨參照）；又
    柴油之燃點低、揮發性高，稍有不慎，即有發生爆燃之危險
    ，故加油站設置管理規則即要求凡設置加油站者，須有地下
    儲油槽為基本設備，其目的無非係藉厚實之地下土層隔絕助
    燃作用，以避免發生燃燒爆炸之危險。查本件被告遭查獲之
    地點係在停車場內，其內車輛甚多，鄰近亦有住家，有前揭
    查獲現場圖及照片在卷可參，而被告亦自承其係開車四處銷
    售柴油，並無固定位置等語（偵卷第11、51頁參照），復觀
    之前揭查獲現場照片，扣案自用小貨車設備簡陋，並無相當
    之阻絕助燃物設備，則被告駕駛該自用小貨車四處移動以銷
    售柴油，猶如一不定時之炸彈，一旦不慎發生火警引爆油槽
    ，不僅致生停車場內之人車危險，亦可能波及鄰近住宅、商
    店，是就查獲現場之簡陋加油設備及客觀環境以觀，被告私
    設加油站以經營柴油零售業務之行為，顯已致生公共危險。
    從而被告所辯不足採信。是本案事證明確，被告公共危險犯
    行洵堪認定，應依法論罪科刑。又本件事證已明，被告聲請
    鑑定本件柴油燃點，即無必要，附此敘明。
二、論罪與科刑：
    核被告所為，係違反石油管理法第17條第1 項、第2 項之規
    定，應依同法第40條第3 項之規定處斷。查被告自96年7 月
    30日起至同年8 月20日為警查獲時止，雖有多次銷售柴油之
    犯行，然從事柴油零售業務行為，本即含有繼續反覆實施同
    一種類行為之性質，應包括於一個經營銷售柴油業務之範疇
    ，為實質上一罪，應論以一罪。至公訴意旨雖認被告於受有
    期徒刑之執行完畢，5 年以內再犯本件有期徒刑以上之罪，
    為累犯，應加重其刑等語；惟查，被告前因違反能源管理法
    案件，先經原審以89年度雄簡字第83號判決判處有期徒刑6
    月確定，再經原審以90年度易字第681 號判決判處有期徒刑
    6 月確定，上開二案件並經原審以90年度聲字第2287號裁定
    定其應執行刑為10月之事實，固有前揭臺灣高等法院被告前
    案紀錄表可憑，然於被告入監服刑後，能源管理法業經修正
    公布，將原屬刑事罰之規定修正為行政罰，是被告乃於90年
    12月31日經執行機關釋放，有前揭臺灣高等法院被告前案紀
    錄表、臺灣高等法院在監在押全國紀錄表各1 份在卷可考，
    亦有臺灣高雄地方法院檢察署90年12月28日雄檢楠岸90執更
    2903字第86525 號函及臺灣高雄監獄91年1 月7 日高監總字
    第0063號函各1 紙在卷可查，而本案之犯罪時間為96年7 、
    8 月間，與被告前揭有期徒刑執行完畢之時間已相距超過5
    年，則本件被告與累犯之構成要件尚屬有間，併予指明。
三、原審因而適用石油管理法第40條第3 項，刑法第11條前段、
    第38條第1 項第2 款規定，並審酌被告為貪求小利，竟未經
    許可經營柴油零售業務，不僅有害於能源之健全管理，且對
    周圍環境造成相當之潛在危險，行為惡害非輕，復其前於83
    、88及89年間均曾因違法經營地下油行之違反能源管理法犯
    行，經原審3 次判刑確定，有臺灣高等法院被告前案紀錄表
    1 份及原審刑事判決3 份在卷可考，其再為本件違反石油管
    理法犯行，顯見其猶不知悔改，惟念及其犯後坦認犯行，態
    度尚稱良好，及斟酌扣案柴油數量達2,300 公升，及其營業
    所得、銷售期間、經營規模等一切情狀，量處有期徒刑9 月
    ，以資懲戒。併敘明扣案之車號IC-3827 號自用小貨車1 部
    、柴油2,300 公升、方形鐵製油槽1 座、加油槍1 支、油管
    2 條、馬達1 個、流量計1 個及濾油器1 個，均係被告所有
    供其經營柴油零售業務犯罪所用之物，業據其供明在卷，並
    有車籍查詢資料1 紙附卷可據（偵卷第31頁參照），均應依
    刑法第38條第1 項第2 款之規定，併予宣告沒收。其認事用
    法，核無不合，量刑亦屬允當。被告上訴意旨否認犯罪，指
    摘原判決不當，為無理由，應予駁回。
據上論斷，應依刑事訴訟法第368條，判決如主文。
本案經檢察官陳建年到庭執行職務。
中    華    民    國    97    年    6     月    19    日
                  刑事第三庭    審判長法  官  周賢銳
                                      法  官  黃憲文
                                      法  官  黃仁松
以上正本證明與原本無異。
不得上訴。
中    華    民    國    97    年    6     月    19    日
                                      書記官  馬蕙梅
附錄本判決論罪科刑法條：
石油管理法第17條
經營汽油、柴油或供車輛使用之液化石油氣之零售業務者，應設
置加油站、加氣站或漁船加油站。但石油煉製業，輸入業或汽、
柴油批發業供自用加儲油（氣）設施業者或非供車輛使用汽油或
柴油之零售，不在此限。
經營加油站、加氣站或漁船加油站業務者，應向直轄市、縣（市
）主管機關申請核准設站；設站完成並經直轄市、縣（市）主管
機關審查合格，報請中央主管機關核發加油站、加氣站或漁船加
油站經營許可執照後，始得營業。
前項加油站、加氣站、漁船加油站之用地及設置條件、設備、申
請程序、經營許可執照核發、換發及其他經營管理事項之規則，
由中央主管機關定之。
前項加油站、加氣站、漁船加油站經營許可執照之核發、換發及
其他經營管理事項，中央主管機關得授權直轄市、縣（市）主管
機關辦理。
經營加油站業者，應加入當地加油站商業同業公會。
石油管理法第40條
有下列各款情事之一者，處新臺幣 1 百萬元以上 5 百萬元以下
罰鍰：
一、違反第16條第2 項規定，未經登記而經營汽、柴油批發業務
    。
二、違反第17條第1 項或第2 項規定，經營汽、柴油或供車輛使
    用之液化石油氣零售業務。
三、違反第18條第1 項規定，未經申請核准而設置自用加儲油（
    氣）設施。
四、違反第33條第1 項規定，未經申請核准而設置儲油設備。
前項供銷售或自用之石油製品及所使用之加儲油（氣）設施器具
，沒入之。
有第1 項各款情形之一而致生公共危險者，處2 年以下有期徒刑
、拘役或科或併科新臺幣60萬元以上3 百萬元以下罰金。法人犯
前項之罪者，除處罰其行為負責人外，對該法人亦科以前項之罰
金。


司法院資訊處製作；財團法人民間司法改革基金會備份。
